【裁判字號】    92,上易,835
【裁判日期】    920923
【裁判案由】    傷害
【裁判全文】
臺灣高等法院高雄分院刑事判決          九十二年度上易字第八三五號
    上  訴  人
    即  被  告  甲○○
右上訴人因傷害案件，不服臺灣高雄地方法院九十二年度易字第五七六號中華民國九
十二年四月十五日第一審判決（起訴案號：臺灣高雄地方法院檢察署九十二年度偵字
第一八八八號），提起上訴，本院判決如左：
    主  文
原判決關於甲○○部份撤銷。
甲○○傷害人之身體，處有期徒刑肆月，如易科罰金以參佰元折算壹日。扣案之六孔
轉輪信號槍壹支、信號彈壹枚均沒收。
    事  實
一、甲○○與劉庭蓁係認識十一年之「好朋友」，因劉庭蓁於認識乙○○四個月後，
    即與乙○○訂婚，並不再理會甲○○，而甲○○亦難以割捨這段感情，三方遂產
    生感情糾紛。甲○○遂於民國九十二年一月十二日上午五時五十分左右，攜帶六
    孔轉輪信號槍一支，信號彈五發，至乙○○位於高雄市○○區○○路四十二號住
    處附近之停車場，於發現乙○○駕車出現後，誤以為將遭追撞，即以上開信號槍
    對其車子之擋風玻璃射擊二發，隨後乙○○即持鋁棒下車，甲○○見狀，乃基於
    傷害之犯意，對乙○○之左眼及左胸射擊二發信號彈，致乙○○受有左眼球結膜
    下出血、左眼球下槍擊傷二乘二公分破皮，左前胸槍擊傷二乘二公分破皮及周邊
    泛紅等傷害，乙○○受傷後，甲○○又欲再對乙○○射擊信號彈，乙○○見狀即
    持上開鋁棒反擊，然於將甲○○之信號槍擊落並將甲○○逼至牆邊呈蹲姿、以雙
    手護頭姿勢，客觀上已對乙○○無任何威脅時，仍持上開鋁棒攻擊甲○○，致甲
    ○○受有前額打傷、瘀腫五乘五公分、左手第三指裂傷縫合三針，兩手臂挫傷、
    瘀青、浮腫，左第二近位指骨骨折，左第三近位及中位指骨骨折，右第五掌骨骨
    折，左第五掌骨骨折，四肢多處瘀青，左腰背部挫傷十二乘十一公分瘀青等傷害
    。嗣因甲○○與乙○○至高雄市政府警察局苓雅分局成功派出所對對方提出傷害
    告訴，始為警方知悉上情，並扣押六孔轉輪信號槍、信號彈一顆、擊發後底火四
    顆與鋁棒一根等物。
二、案經乙○○訴由高雄市政府警察局苓雅分局報請臺灣高雄地方法院檢察署檢察官
    偵查起訴（乙○○傷害部份，業經原審判處有期徒刑四月確定）。
    理  由
一、訊據上訴人即被告甲○○對於開槍打傷乙○○之事實雖自白屬實，惟辯稱：如果
    乙○○不追我，我就不會用信號彈打他，我是自衛云云。經查：
  (一)被告甲○○對乙○○所造成之傷害，迭經乙○○指訴綦詳，並有乙○○之診斷證
    明書一件附卷可參，依診斷證明書所載，乙○○受有左眼球結膜下出血、左眼球
    下槍擊傷二乘二公分破皮，左前胸槍擊傷二乘二公分破皮及周邊泛紅等傷害。
  (二)復有六孔轉輪信號槍、信號彈一顆、擊發後底火四顆（其中二顆為傷害所用）等
    物扣案可證。
  (三)又按正當防衛必須對於現在不法之侵害始得為之，侵害業已過去，即無正當防衛
    可言。至彼此互毆，又必以一方初無傷人之行為，因排除對方不法之侵害而加以
    還擊，始得以正當防衛論。故侵害已過去後之報復行為，與無從分別何方為不法
    侵害之互毆行為，均不得主張防衛權。最高法院著有三十年上字第一０四０號判
    例可資參照。被告甲○○雖辯稱係因乙○○追我，我才用信號彈打他，是自衛云
    云。惟查，被告甫見乙○○駕車出現，誤以為將遭追撞而射擊信號彈，固無傷人
    之意，惟嗣後鍾某下車後，被告對其擊發信號彈，而當時並無不法之侵害，被告
    甲○○攻擊之行為，依前開判例意旨，不能主張正當防衛，亦可認定。
  (四)綜上所述，被告自白核與前揭證據顯示之事實相符，自得採為證據。本件事證明
    確，被告犯行至堪認定，應依法論科。
二、核被告甲○○所為，係犯刑法第二百七十七條第一項之傷害罪，原審據以論罪科
    刑，固非無見，但既認定被告攜帶信號彈五發，已擊發四發，應僅餘一發，原審
    竟沒收二發，且對乙○○傷害被告之鋁棒，亦緊接被告主刑之後諭知沒收，均有
    未合，被告上訴否認犯罪，固無足取，惟原判決既有可議，自應予以撤銷改判。
    爰審酌被告甲○○因案外人劉庭蓁之故，與乙○○素有積怨，被告甲○○本身割
    捨不下對乙○○未婚妻劉庭蓁之感情，主動引發事端，惡性較重，然乙○○對於
    甲○○所造成之傷害較為嚴重，被告無犯罪前科，素行良好，犯罪後坦承大部分
    犯行等一切情狀，量處如主文所示之刑，並諭知易科罰金之折算標準，以資儆懲
    。扣案之六孔轉輪信號槍一支、信號彈一枚屬被告所有，且供其犯罪所用之物，
    業據被告供承在卷，爰依刑法第三十八條第一項第二款規定，宣告沒收。
據上論斷，應依刑事訴訟法第三百六十九條第一項前段、第三百六十四條、第二百九
十九條第一項前段，刑法第二百七十七條第一項、第四十一條第一項、第三十八條第
一項第二款，罰金罰鍰提高標準條例第一條前段、第二條，判決如主文。
本案經檢察官陳國全到庭執行職務。
中    華    民    國      九十二      年      九      月     二十三   日
                              臺灣高等法院高雄分院刑事第八庭
                                  審判長法官  郭雅美
            法官  裕斗
                                        法官  江泰章
右正本證明與原本無異。
不得上訴。
                                  法院書記官  郭榮芳
中    華    民    國      九十二      年      九      月    二十三    日
附錄：本判決論罪法條
刑法第二百七十七條第一項
傷害人之身體或健康者，處三年以下有期徒刑、拘役或一千元以罰金。


司法院資訊處製作；財團法人民間司法改革基金會備份。
